臺灣臺南地方法院臺南簡易庭民事裁定
110年度南簡補字第429號
原      告  林志鴻  
被      告  臺南市政府

法定代理人  黃偉哲  
上列當事人間返還土地等事件，本院裁定如下：
    主  文
原告應於本裁定送達之翌日起五日內，補繳第一審裁判費新臺幣
壹仟肆佰肆拾元，逾期不補正，即駁回原告之訴。
    理  由
一、按提起民事訴訟，應依民事訴訟法第1編第3章第2節相關規
    定繳納裁判費，此為必須具備之程式。原告之訴，有起訴不
    合程式之情形者，法院應以裁定駁回之，但其情形可以補正
    者，審判長應定期間先命補正；上開規定於簡易訴訟程序亦
    有適用，同法第249條第1項第6款、第436條第2項分別定有
    明文。
二、次按訴訟標的之價額，由法院核定；核定訴訟標的之價額，
    以起訴時之交易價額為準，民事訴訟法第77條之1第1項、第
    2項前段定有明文。又各共有人基於共有人之地位，依民法
    第821條規定，為全體共有人之利益，請求回復共有物時，
    因其並非僅為自己利益而為請求，且除契約另有約定外，該
    共有人得按其應有部分，對於共有物之全部，有使用收益之
    權，故其就該排除侵害訴訟所得受之利益，自應以回復共有
    物之全部價額為計算基準（最高法院101年度台抗字第722號
    裁定要旨參照）。土地如無實際交易價額，非不得以政府機
    關逐年檢討調整之公告現值為核定訴訟標的價額之參考（最
    高法院105年度台抗字第409號裁定參照）。
三、經查：
  ㈠原告起訴請求被告將坐落臺南市○區○○段000地號土地（下稱
    系爭土地）上如本院卷第23頁附圖所示編號A部分（面積以
    測量為準）之柏油地面剷除，並將該部分土地返還給系爭土
    地之全體共有人。揆諸前揭說明，本件訴訟標的價額應以原
    告主張被告應返還系爭土地面積之全部予以核定，而因原告
    未提出系爭土地起訴時交易價額之相關證明文件，本院認為
    以系爭土地110年度公告土地現值即每平方公尺新臺幣（下
    同）1萬2,500元（見本院卷第31頁）作為計算系爭土地起訴
    時交易價額之基準，應屬適當。再參以原告主張上開編號A
    部分之面積為11平方公尺，有民事起訴狀在卷可稽（見本院
    卷第15頁），則原告請求返還土地部分之訴訟標的價額核定
    為13萬7,500元（計算式：11平方公尺×1萬2,500元/平方公
    尺＝13萬7,500元）。至於原告請求相當於租金之不當得利部
    分，係伴隨所有物返還請求權所生，為返還土地之附帶請求
    ，不併算其價額。
  ㈡從而，本件訴訟標的價額核定為13萬7,500元，應徵收第一審
    裁判費1,440元，茲依民事訴訟法第436條第2項、第249條第
    1項但書之規定，限原告於本裁定送達之翌日起5日內補繳，
    逾期不補正，即駁回原告之訴，特此裁定。 
中　　華　　民　　國　　111 　年　　1　　月　　3　　日
                  臺南簡易庭  法  官  陳尹捷
以上正本證明與原本無異。
如不服本裁定關於訴訟標的價額之核定，得於收受裁定正本後10
日內向本院提出抗告狀，並繳納抗告裁判費新臺幣1,000元整；
其餘關於命補繳裁判費部分，不得抗告。
中　　華　　民　　國　　111 　年　　1 　　月　　3 　　日
                              書記官　曾美滋